【裁判字號】    97,上易,2686
【裁判日期】    980106
【裁判案由】    詐欺
【裁判全文】
臺灣高等法院刑事判決                97年度上易字第2686號
上  訴  人  臺灣士林地方法院檢察署檢察官
被      告  丁○○
                    號2樓
上列上訴人因被告詐欺案件，不服臺灣士林地方法院97年度易字
第1356號，中華民國97年8月26日第一審判決（起訴案號：臺灣
士林地方法院檢察署97年度偵字第8061號），提起上訴，及移請
併案審理（同署97年度偵字第12307號），本院判決如下：
    主  文
原判決關於丁○○部分撤銷。
丁○○幫助犯詐欺罪，處有期徒刑伍月，如易科罰金，以新臺幣
壹仟元折算壹日。緩刑年。
    事  實
一、丁○○於民國96年12月3日，由報紙得知辦門號送現金之廣
    告，其可預見如將所申辦之行動電話門號，提供予不認識之
    人使用，可能供詐騙集團作為撥打詐騙電話之用，竟為獲得
    不法代價，而基於幫助他人詐欺取財之犯意，依廣告上所載
    之電話，與某姓名年籍不詳之成年男子聯絡，相約前往臺北
    市○○○路○段威寶電信股份有限公司（下稱威寶電信公司
    ）之服務中心附近見面，經丁○○同意登記為電話名義人，
    向威寶電信公司申辦0000000000號行動電話門號，於取得行
    動電話及其門號晶片卡後，旋即將之交付予該姓名年籍不詳
    之成年男子使用，獲得對價即現金新臺幣（下同）1,500元
    。經該不詳男子或與之具詐欺犯意聯絡之另名不詳歹徒，於
    97年1月31日以上開行動電話門號，撥打楊鎮遠電話，假借
    楊某同事之名義，佯稱缺錢要趕銀行三點半付款云云，使楊
    某不疑有他，而於同日匯款25,000元至桃園龜山文化二路郵
    局。該不詳男子或與之具詐欺犯意聯絡之歹徒，又於同年2
    月1日中午12時許，以上開行動電話門號，聯絡乙○○，佯
    稱為乙○○之貨品供應商，急需款項應急，將來可從貨款扣
    還云云，致乙○○陷於錯誤，於同日下午2時許，將5萬元匯
    入陳家興（另由臺灣桃園地方法院檢察署偵辦）所申辦之華
    南商業銀行林口分行帳戶。該不詳男子或與其具詐欺犯意聯
    絡之歹徒，另於同年3月17日下午，以同上行動電話門號致
    電丙○○，佯稱為丙○○之友人，急需款項應急，致丙○○
    誤信為真，而於同日下午4時許，在臺北市○○○路附近，
    將60,000元匯入黃文宗（業經原審判決幫助詐欺罪確定）所
    設之淡水第一信用合作社帳戶，尚未遭領取時，丙○○發現
    受騙，旋即報警將該帳戶列為警示帳戶。
二、案經臺北縣政府警察局淡水分局報告臺灣士林地方法院檢察
    署檢察官偵查起訴及移請併案審理。
    理  由
一、上開犯罪事實，業據被告丁○○於原審及本院準備程序期日
    均坦承不諱（見原審卷第28頁、第35頁及本院卷第20頁反面
    ），並經證人即被害人楊鎮遠、乙○○及丙○○於警詢中證
    述被害情節明確（分見桃檢97年度偵字第13901號卷第33頁
    、第34頁、第36頁、第37頁；甲○97年度偵字第8061號卷第
    9頁、第10頁），復有華南商業銀行存款往來明細表、通聯
    紀錄、郵政自動櫃員機交易明細表、臺灣中小企業銀行匯款
    申請書（見桃檢97年度偵字第13901號卷第25頁、第29頁、
    第35頁、第38頁）、郵局自動櫃員機交易明細表2紙、淡水
    第一信用合作社開戶資料及交易明細資料影本、威寶電信公
    司行動電話服務申請書影本在卷足資佐證（見甲○97年度偵
    字第8061號卷第11頁、第35頁及第39頁至第41頁），事證明
    確。另按一般成年人向電信機構申請行動電話之門號，並無
    特別之窒礙，且觀諸現今社會，詐騙者蒐購行動電話門號，
    持以作為詐欺取財犯罪所得掩飾之用，致使被害人及警方追
    查無門之虞，常有所聞。因此，提供行動電話門號予非親非
    故之人，受讓人可能將之作為詐欺犯罪之工具，已屬人盡皆
    知之事。被告亦自承對於不詳姓名之成年男子可能利用其所
    提供之行動電話門號，作為詐欺犯罪使用一事，早有所懷疑
    等語（見原審卷第34頁），竟為取得代價而將所申請行動電
    話門號交付不熟識之人，則以之供詐欺犯罪者作為詐欺取財
    犯罪使用，顯不違反其本意，被告具幫助他人詐欺取財之不
    確定故意至明，其幫助詐欺取財之犯行堪以認定。
三、核被告所為，係犯刑法第339條第1項之詐欺取財既遂罪。被
    告對詐欺正犯提供行動電話門號，資以助力，但並未參與詐
    欺犯罪行為之實行，應屬幫助他人實行犯罪行為，為幫助犯
    ，依刑法第30條第2項之規定減輕其刑。又被告係以一提供
    行動電話及門號之幫助行為（僅能為一次評價），同時幫助
    詐欺之人詐得前揭數被害人財物，係一行為而觸犯幫助詐欺
    取財既遂罪，為想像競合犯，應依幫助詐欺取財一罪處斷。
    被告幫助詐取楊鎮遠、乙○○之財物部分，雖未據檢察官起
    訴，惟該等部分與起訴部分有一罪關係，本院自應併予審理
    。
四、原判決撤銷之理由：
  (一)原審對被告論罪科刑之判決，固非無見。惟查就幫助歹徒詐
    欺被害人楊鎮遠及乙○○部分，未及審理，容有未洽。檢察
    官上訴意旨指摘原判決不當，為有理由，應由本院予以撤銷
    改判。
  (二)爰審酌被告將行動電話及門號提供他人詐欺取財使用，紊亂
    社會正常交易秩序，並使不法之徒藉此輕易詐取財物，致檢
    警難以追查緝捕，增加被害人尋求救濟之困難，助長詐欺犯
    罪之人詐騙財物之犯罪風氣，惟兼衡被告罹患精神病，領有
    中度身心障礙手冊，此有其提出之身心障礙手冊可稽（見甲○97年度偵字第8061號卷第46頁），犯後已坦承犯行，且被
    害人丙○○經原審電話詢問，表示不願追究及不需被告賠償
    ，此有公務電話紀錄附卷可稽（見原審卷第25頁）；被告另
    於本院準備程序陳稱其現在失業，無能力賠償被害人等一切
    情狀，量處有期徒刑5月，並諭知易科罰金之折算標準，以
    示懲儆。末查被告於84年4月10日因故意逃亡案件經陸軍莒
    光軍事法院以84年度軍法字第000003號判決處有期徒刑2年6
    月確定，於85年假釋出監，嗣於86年退役並執行完畢，5年
    以內未曾因故意犯罪，受有期徒刑以上刑之宣告，此除經被
    告於原審供述外，並有內政部警政署查詢刑案資訊系統查詢
    資料表1份在卷可按（見原審卷第35頁及甲○97年度偵字第
    8061號卷第22頁），經此偵審教訓，自當知所警惕，信無再
    犯之虞，因認前開宣告之刑以暫不執行為適當，併宣告緩刑
    3年，以啟自新。
五、被告經合法傳喚，無正當理由於審判期日不到庭，不待其陳
    述，逕行判決。
據上論斷，應依刑事訴訟法第369條第1項前段、第364條、第371
條、第299條第1項前段，刑法第339條第1項、第30條第1項前段
、第2項、第55條、第41條第1項前段、第74條第1項第2款，刑法
施行法第1條之1第1項、第2項前段，判決如主文。
本案經檢察官劉異海到庭執行職務。
中    華    民    國    98    年    1     月    6     日
                  刑事第十三庭  審判長法  官 曾德水
                                      法  官 陳恆寬
                                      法  官 趙文卿
以上正本證明與原本無異。
不得上訴。
                                      書記官 葉金發
中    華    民    國    98    年    1     月    9     日


司法院資訊處製作；財團法人民間司法改革基金會備份。
